臺灣臺中地方法院刑事判決
111年度交易字第848號
公  訴  人  臺灣臺中地方檢察署檢察官
被      告  廖歐政



上列被告因過失傷害案件，經檢察官提起公訴（111年度偵字第2
0965號），本院判決如下：
    主  文
廖歐政犯過失傷害罪，處有期徒刑伍月，如易科罰金，以新臺幣
壹仟元折算壹日。
    事  實
一、廖歐政於民國111年1月13日晚上7時31分許，駕駛車牌號碼0
    00-0000號自用小客車（下稱A車），沿臺中市東區振興路由
    十甲東路往環中東路方向行駛至振興路443巷之交岔路口處
    欲左轉彎時，本應注意汽車行駛至交岔路口，轉彎車應讓直
    行車先行，而依當時之天候晴，夜間有照明，柏油路面、乾
    燥、無缺陷、無障礙物、視距良好等狀況，並無不能注意之
    情事，竟疏未注意及此，未讓對向之直行車先行即冒然左轉
    ，適陳宥安騎乘車牌號000-000號普通重型機車（下稱B車）
    ，自A車對向直行行駛至該處，亦疏未注意減速慢行作隨時
    停車之準備，見狀閃避不及，而與A車右後方發生碰撞，陳
    宥安因此人車倒地，並受有右側顴骨骨折、下頷骨骨折、頭
    頸部多處撕裂傷、四肢多處擦挫傷等傷害。
二、案經陳宥安訴由臺中市政府警察局第三分局報告臺灣臺中地
    方檢察署檢察官偵查起訴。
    理  由
壹、程序方面：
    本判決以下所援引被告以外之人之供述證據，檢察官、被告
    廖歐政於本院審理時均同意有證據能力（本院卷第91頁），
    復於本院逐項提示、調查後，未於言詞辯論終結前聲明異議
    ，本院審酌該等供述證據作成時外在情況及條件，核無違法
    取證或其他瑕疵，亦無證據力明顯過低之情形，認均有證據
    能力。又本判決以下所援引之非供述證據，均與本案犯罪事
    實具有關聯性，且無證據證明係公務員違背法定程序或經偽
    造、變造而取得，檢察官、被告復均未爭執其證據能力，再
    經本院於審理期日依法提示調查、辯論，本院審酌各該證據
    取得或作成時之一切情況及條件，並無違法、不當或不宜作
    為證據之情事，是該等非供述證據，依刑事訴訟法第158條
    之4規定反面解釋意旨，亦均具有證據能力。
貳、實體方面：
一、認定犯罪事實所憑之證據及理由：
    訊據被告廖歐政固坦承有於上揭時、地，駕駛A車與告訴人
    陳宥安發生車禍，惟矢口否認有何過失傷害犯行，辯稱：我
    要左轉時，該注意的都有注意，且等到都沒車才左轉，不是
    我不讓對方，是對方超速而憑空出現，所以我才看不到他，
    不能強人所難，而且對方酒測超標，我沒有任何過失，我以
    後還是會這樣開車云云。經查：
  ㈠被告於111年1月13日晚上7時31分許，駕駛A車，沿臺中市東
    區振興路由十甲東路往環中東路方向行駛至振興路443巷之
    交岔路口處欲左轉彎時，與告訴人自對向直行而來之B車發
    生碰撞，告訴人因此人車倒地，並受有右側顴骨骨折、下頷
    骨骨折、頭頸部多處撕裂傷、四肢多處擦挫傷等傷害等情，
    業據被告供承明確，核與證人即告訴人於警詢、偵查中之證
    述情節大致相符，並有員警職務報告（偵卷第13頁）、中國
    醫藥大學附設醫院診斷證明書（偵卷第27頁）、道路交通事
    故現場圖、道路交通事故調查報告表㈠、㈡（偵卷第31至35頁
    ）各1份、現場照片37張、臺中市政府警察局道路交通事故
    補充資料表、臺中市政府警察局A1A2交通事故攝影蒐證檢視
    表各1份、警方巡邏車錄影紀錄翻拍照片7張、路口監視器畫
    面翻拍照片4張（偵卷第45至74頁）、A車、B車車輛詳細資
    料報表各1份（偵卷第87、99頁）附卷可稽，此部分事實首
    堪認定。
　㈡按按汽車行駛至交岔路口，轉彎車應讓直行車先行，道路交
    通安全規則第102條第1項第7款訂有明文。被告領有普通小
    型車駕駛執照，有證號查詢汽車駕駛人結果在卷可證（偵卷
    第91頁），對於上開規定及注意義務理應知悉，其駕駛A車
    上路行駛自應確實遵守，以維交通安全。而依當時天候晴、
    夜間有照明、柏油路面、乾燥、無缺陷、無障礙物、視距良
    好等情，有前引之道路交通事故調查報告表㈠在卷可查，被
    告顯然並無不能注意之情事，且B車行進間具有一定之動線
    軌跡，縱使車速稍快，亦不可能違背物理定律而憑空出現，
    被告駕駛A車行經上揭交岔路口欲左轉之際，若有稍加注意
    ，即可發現在其對向由告訴人所騎乘之B車即將行經此處，
    足以及時停等禮讓，避免本件車禍事故之發生，竟疏未注意
    ，未遵守規定，即貿然左轉，未讓直行之B車先行，而肇生
    本案車禍，是被告之行為具有過失無疑。被告辯稱：已經確
    實注意，是對方超速而憑空出現，才無法看見對方等語，顯
    然無稽而難憑採。
　㈢本案經送臺中市車輛行車事故鑑定委員會鑑定結果，認被告
    駕駛自用小客車，行至無號誌交岔路口，左轉彎未讓對向直
    行車先行，為肇事主因；告訴人飲酒後駕駛普通重型機車，
    行至無號誌交岔路口，未減速慢行作隨時停車之準備，為肇
    事次因等語，有臺中市車輛行車事故鑑定委員會鑑定意見書
    1份在卷足憑（本院卷第69至70頁），與本院前揭判斷並未
    相左，益徵被告之行為確有過失。至告訴人縱亦有前述疏失
    ，惟刑事責任之認定，並不因被害人與有過失，而得免除被
    告之過失責任，被告徒以：對方超速且酒測超標，我沒有任
    何過失等語置辯，核屬避重就輕，事後企圖卸責之詞，不足
    為據。又告訴人因被告上述過失行為致受有前揭傷勢，有前
    引之中國醫藥大學附設醫院診斷證明書附卷可查，足認被告
    之過失行為與告訴人之傷害結果間，有相當因果關係，殆無
    疑義。
　㈣綜上所述，本案事證明確，被告犯行洵堪認定，應依法論科
    。　
二、論罪科刑：
　㈠核被告所為，係犯刑法第284條前段之過失傷害罪。被告於肇
    事後，在有偵查犯罪職權之公務員發覺前，即向到達事故現
    場處理之警員坦承為肇事人，有臺中市政府警察局道路交通
    事故肇事人自首情形紀錄表在卷可考（偵卷第75頁），則被
    告對於未發覺之罪自首而接受裁判，爰依刑法第62條前段規
    定，減輕其刑。　  
　㈢爰以行為人之責任為基礎，審酌被告駕車上路，本應謹慎注
    意遵守交通規則，以維護其他用路人之安全，竟未注意禮讓
    對向之直行車輛先行，於交岔路口貿然左轉，致生本件車禍
    ，使告訴人受有前揭傷害，所為誠屬不該，且迄今未能與告
    訴人達成和解並賠償損害。考量被告犯後始終猶藉詞否認犯
    行，只一昧指責告訴人不是，不僅從未自我省思檢討，反而
    自稱：我以後還是會這樣開車云云，可見其毫無悔悟改過之
    意，亦顯無共同維護交通安全之守法觀念，如予輕縱，恐難
    收警惕之效，難免將來再次重蹈覆轍而危害用路人安全。參
    以告訴人所受傷勢非輕，兼衡被告、告訴人之過失情節，及
    被告自述學歷為國中畢業之智識程度、目前無業、沒有收入
    、經濟狀況勉持、獨居、無扶養親屬之生活狀況（本院卷第
    96頁）等一切情狀，量處如主文所示之刑，並諭知易科罰金
    之折算標準。
據上論斷，依刑事訴訟法第299條第1項前段，刑法第284條前段
、第62條前段、第41條第1項前段，刑法施行法第1條之1第1項，
判決如主文。
本案經檢察官詹益昌提起公訴，檢察官陳僑舫、宋恭良到庭執行
職務。
中　　華　　民　　國　　111 　年　　11　　月　　17　　日
                  刑事第十庭    法  官  鄭永彬
以上正本證明與原本無異。
如不服本判決應於收受判決後20日內向本院提出上訴書狀，並應
敘述具體理由；其未敘述上訴理由者，應於上訴期間屆滿後20日
內向本院補提理由書（均須按他造當事人之人數附繕本）「切勿
逕送上級法院」。
                                書記官  吳欣叡
中　　華　　民　　國　　111 　年　　11　　月　　17　　日
附錄本案論罪科刑法條：
刑法第284條前段：
因過失傷害人者，處1年以下有期徒刑、拘役或10萬元以下罰金
。